臺灣高等法院刑事判決　　　　　　　　94年度上易字第1556號
上　訴　人
即　被　告　甲○○
　　　　　　　　　　（現於臺灣臺北看守所羈押中）
上列上訴人因違反家庭暴力防治法案件，不服臺灣士林地方法院
94年度易字第 519號，中華民國94年8月2日第一審判決（起訴案
號：臺灣士林地方法院檢察署94年度偵字第6111號），提起上訴
，本院判決如下：
    主  文
原判決撤銷。
甲○○違反法院禁止實施直接騷擾之保護令，處有期徒刑柒月。
    事  實
一、甲○○係乙○○之子，屬家庭暴力防治法第3 條第3 款所定
    之家庭成員關係，甲○○前因毆打乙○○，乙○○遂向臺灣
    士林地方法院聲請保護令，經該院於民國（下同）94年 5月
    10 日以94年度家護字第167號民事通常保護令裁定如下：（
    一）甲○○不得對乙○○實施身體或精神不法侵害；（二）
    不得直接或間接對乙○○為騷擾行為，有效期間為 1年。詎
    甲○○收受上揭保護令內容後並知悉後，仍基於違反民事通
    常保護令及恐嚇之犯意，於94年6月8日13時40分許（前揭保
    護令有效期間內），在乙○○前揭住處，因向乙○○索取新
    臺幣7000元作為朋友父親過世奠禮之用未果，竟向乙○○大
    聲咆哮，以「操」等語辱罵乙○○，並以「若報警將把事情
    鬧得更大」等加害身體、財產之言語恐嚇乙○○，致乙○○
    心生畏懼，直接對乙○○為不法騷擾行為，而違反上開法院
    對之所發禁止對乙○○為上揭行為之通常保護令裁定，嗣經
    乙○○當場報警處理始查悉上情。
二、案經乙○○訴由臺北市政府警察局士林分局報請臺灣士林地
    方法院檢察署檢察官偵查起訴。
    理  由
一、訊據上訴人即被告甲○○於警詢、原審法院審理時及本院審
    理時坦承因毆打其母乙○○，經乙○○於上揭時地向臺灣士
    林地方法院聲請如上述保護令內容之民事通常保護令，惟其
    仍於上揭時地因向乙○○索款未果，而出言辱罵及恐嚇乙○
    ○，違反該民事通常保護令所禁止其行為等事實，核與告訴
    人乙○○於警詢及偵審時指述之情節相符，並有臺灣士林地
    方法院94年度家護字第 167號民事通常保護令裁定影本乙份
    在卷可參，被告上揭自白核與事實相符，堪予採信，事證明
    確，被告犯行，洵堪認定。
二、按家庭成員間以任何打擾、警告、嘲弄或辱罵他人之言語、
    動作或製造使人心生畏怖情境之行為，即屬「騷擾」，家庭
    暴力防治法第2條第3項定有明文；查本件被告因毆打其母乙
    ○○，經乙○○向臺灣士林地方法院聲請保護令，該院於94
    年5月10日以94年度家護字第167號民事通常保護令裁定：（
    一）甲○○不得對乙○○實施身體或精神不法侵害；（二）
    不得直接或間接對乙○○為騷擾行為，有效期間為 1年，詎
    被告竟於該保護令期間，以穢語辱罵乙○○，並以加害身體
    、財產之事恐嚇乙○○，因而使乙○○心生畏懼，顯係對乙
    ○○為不法騷擾行為，自有違反上開法院對其所發之通常保
    護令，核其所為，係犯家庭暴力防治法第50條第 2款之違反
    保護令罪及刑法第 305條之恐嚇危害安全罪。被告以一行為
    同時觸犯上述 2罪名，為想像競合犯，應從一重之違反保護
    令罪處斷；至公訴人對於被告恐嚇告訴人乙○○部分犯罪事
    實，業已於起訴書中犯罪事實欄敘明，僅於證據並所犯法條
    欄漏載刑法第 305條之罪名，且業經檢察官於原審法院審理
    時當庭補充敘明在卷，本院自得併予以審理（本院亦於審理
    期日就此被告涉犯之罪名當庭告知被告，被告對此亦為認罪
    之答辯）。原審以被告上述犯行事證明確，予以論罪科刑，
    固非無見，惟查被告以穢語辱罵乙○○，並以加害身體、財
    產之事恐嚇乙○○，因而使乙○○心生畏懼等行為，係屬家
    庭暴力防治法第50條第 2款所謂之「騷擾」行為，被告並未
    對乙○○之身體直接為何暴力行為，並無犯同條第 1款之違
    反保護令罪，原審認被告所為亦成立此款之罪，並以與被告
    所犯之同條第 2款之罪為單純一罪，其論斷尚有未當，是被
    告上訴意旨固未指摘及此，惟原判決既有可議，自應由本院
    予以撤銷改判，爰審酌被告前於94年 4月間甫因對告訴人乙
    ○○施暴，經檢察官以違反家庭暴力防治法之傷害罪提起公
    訴，嗣經告訴人乙○○撤回告訴，而經臺灣士林地方法院以
    94年度易字第 433號判決公訴不受理在案，有本院被告全國
    前案紀錄表在卷可稽，詎仍不知悔改，再次對乙○○施暴，
    素行不佳，且告訴人乃係被告母親，含辛茹苦養育被告成人
    ，被告竟不思心存感激，且不知上進照顧家庭，反因討取財
    物不成之細故，一再枉顧人倫施予不法侵害，影響告訴人人
    身安全與生活安寧甚鉅，惟念其犯後尚坦承犯行，深表後悔
    ，態度尚佳等一切情狀，量處有期徒刑7月。
據上論斷，應依刑事訴訟法第369條第1項前段、第364條、第299
條第1項前段，家庭暴力防治法第50條第2款，刑法第11條前段、
第305條、第55條，罰金罰鍰提高標準條例第1條前段，判決如主
文。
本案經檢察官吳慧蘭到庭執行職務。
中　　華　　民　　國　　94　　年　　11　　月　　4 　　日
　　　　　　　　　臺灣高等法院刑事第八庭
                                審判長法　官　吳　敦
　　　　　　　　　　　　　　　　　    法　官  沈宜生
　　　　　　　 　 　　　　　　　　　　法　官  張傳栗
以上正本證明與原本無異。
不得上訴。
　　　　　　　　　　　　　　　　　　　書記官　秦慧榮
中　　華　　民　　國　　94　　年　　11　　月　　7 　　日
附錄：本案論罪科刑法條全文
家庭暴力防治法第50條
違反法院依第13條、第15條所為之下列裁定者，為本法所稱之違
反保護令罪，處3 年以下有期徒刑、拘役或科或併科新台幣10萬
元以下罰金︰
一、禁止實施家庭暴力行為。
二、禁止直接或間接騷擾、接觸、通話或其他連絡行為。
三、命遷出住居所。
四、遠離住居所、工作場所、學校或其他特定場所。
五、命完成加害人處遇計畫：戒癮治療、精神治療、心理輔導或
    其他治療、輔導。
刑法第305 條
以加害生命、身體、自由、名譽、財產之事，恐嚇他人致生危害
於安全者，處二年以下有期徒刑、拘役或三百元以下罰金。
